臺灣新北地方法院民事裁定
111年度消債清字第51號
聲  請  人  張丰錡
代  理  人  蔡宜芬律師
    主  文
聲請人甲○○自中華民國一一一年七月十三日上午十時起開始清算
程序。
命司法事務官進行本件清算程序。
    理  由
一、聲請意旨略以：聲請人因積欠債務，曾向本院聲請債務清理
    前置調解，惟因與最大債權金融機構國泰世華商業銀行股份
    有限公司（下稱國泰世華銀行）未能達成協商共識，致前置
    調解不成立。聲請人顯有不能清償債務之情形，爰依法聲請
    裁定開始消費者債務清理之清算程序等語。
二、按債務人不能清償債務或有不能清償之虞者，得依消費者債
    務清理條例（下稱消債條例）所定更生或清算程序，清理其
    債務；法院開始清算程序之裁定，應載明其年、月、日、時
    ，並即時發生效力；法院裁定開始更生或清算程序後，得命
    司法事務官進行更生或清算程序；必要時，得選任律師、會
    計師或其他適當之自然人或法人一人為監督人或管理人，消
    債條例第3條、第83條第1項、第16條第1項分別定有明文。
    復按債務人對於金融機構負債務者，在聲請更生或清算前，
    應向最大債權金融機構請求協商債務清償方案，或向其住、
    居所地之法院或鄉、鎮、市、區調解委員會聲請債務清理之
    調解，消債條例第151條第1項亦有明定。
三、經查，聲請人主張其曾依消債條例第151條規定向本院聲請
    債務清理前置調解，惟前置調解不成立等節，業經本院依職
    權調取110年度司消債調字第1006號調解卷（下稱調解卷）
    核閱無訛。又聲請人於聲請本件清算前5年內未從事營業活
    動，且積欠國泰世華銀行等債權人（含金融機構與非金融機
    構）無擔保或無優先權之債務總額共計新臺幣（下同）5,33
    7,481元等情，亦據其提出財產及收入狀況說明書、聲請人
    之債權人清冊、財團法人金融聯合徵信中心查詢當事人綜合
    信用回覆報告在卷可稽（見本院卷第10至13頁、調解卷第19
    至21頁），堪信屬實。是聲請人為一般消費者，且提起本件
    清算聲請前，已踐行前置協商而不成立之事實，應堪認定。
四、綜合聲請人之全部財產、收支狀況及債務總額等一切情狀，
    以評估其現況是否確實不能維持最基本生活條件，而有不能
    清償債務或不能清償之虞之情事，本院調查及判斷如下：
  ㈠聲請人之財產及收入狀況：
  ⒈觀諸聲請人提出之全國財產稅總歸戶財產查詢清單所示，聲
    請人名下無任何不動產（見本院卷第14頁）。又聲請人並無
    以其為要保人之有效人壽保險契約，亦有中華民國人壽保險
    商業同業公會保險業通報作業資訊系統資料查詢結果表附卷
    可參（見本院卷第20至22頁)。
  ⒉聲請人主張其目前任職於優質人資有限公司，擔任派遣人員
    ，工作地點位於新北市中和區，為西柏科技股份有限公司之
    電子作業員等情，並提出最近3個月之薪資明細表為憑（見
    本院卷第31頁），堪信為實，故應可以上開薪資明細表所示
    ，計算聲請人平均每月薪資18,411元【計算式：19,848＋14,
    968＋20,416＝18,411】，為其每月可處分所得數額。
  ㈡聲請人之必要支出狀況：
　　聲請人主張其每月必要支出依新北市政府所公告之111年度
    新北市最低生活費15,800元之1.2倍計算即18,960元，經核
    符合消債條例第64條之2第1項規定；且依消債條例施行細則
    第21條之1第3項規定，聲請人若表明以行政院衛生福利部公
    布之最低生活費1.2倍計算必要支出，毋庸記載原因、種類 
    及提出證明文件，是聲請人上開主張應為可採。
　㈢受聲請人扶養之人：
    聲請人復主張其須單獨扶養1名未成年子女，每月扶養費18,
　　100元。本院審酌聲請人子女尚未成年（年籍資料詳卷），
    確有受聲請人扶養之必要；而聲請人固主張離婚後即由其獨
    立扶養子女，然未提出任何資料證明，尚難採信，是扶養義
    務人依法仍應計列2名。是以，聲請人支出之扶養費，應以
    消債條例第64條之2第2項所定受扶養者之必要生活費用（即
    新北市111年度每人每月最低生活費之1.2倍）經與其他扶養
    義務人即聲請人前夫分攤後之數額即9,480元為定，逾此範
    圍即不予計入。
  ㈣準此，聲請人每月可處分所得18,411元，扣除每月必要支出1
    8,960元、扶養費9,480元，已入不敷出，顯不足清償前揭債
    務，堪認其客觀上處於因欠缺清償能力而不足以清償債務之
    經濟狀態，應符合消債條例第3條所規定「債務人不能清償
    債務」之情形。
五、綜上所述，聲請人係一般消費者，且有無法清償債務之情事
    ，亦未經法院裁定開始更生程序或許可和解或宣告破產，復
    查無消債條例第6條第3項、第8條或第82條第2項所定駁回清
    算聲請之事由存在。從而，聲請人本件清算之聲請，洵屬有
    據，應予准許，並命司法事務官進行本件清算程序，爰裁定
    如主文。
中　　華　　民　　國　　111 　年　　7 　　月　　13　　日
                  民事第二庭    法  官  楊雅萍
以上正本證明與原本無異。
本件裁定不得抗告。
本裁定已於111年7月13日上午10時公告。
中　　華　　民　　國　　111 　年　　7 　　月　　13　　日
                                書記官　蘇  泠